【裁判字號】    95,毒抗,110
【裁判日期】    950504
【裁判案由】    聲請觀察、勒戒
【裁判全文】
臺灣高等法院臺南分院刑事裁定         95年度毒抗字第110號
抗  告  人  臺灣臺南地方法院檢察署檢察官
被      告  甲○○
上列抗告人因被告違反毒品危害防制條例案件，不服臺灣臺南地
方法院中華民國95年2月24日裁定（95年度毒聲字第113號）提起
抗告，本院裁定如下：
      主      文
抗告駁回。
      理      由
一、抗告意旨略以：
（一）本件被告甲○○於警詢及檢察官偵查時均自白係以將安非
      他命放入玻璃球吸食器後加熱之方式，施用第二級毒品安
      非他命多次，有警詢筆錄及檢察官訊問筆錄在卷可按，原
      審未經開庭詢問被告，即遽認扣案玻璃球吸食器「有可能
      」係被告預備供日後吸食之用，顯與事實不符。
（二）本件玻璃球吸食器既係被告施用第二級毒品所用之物，且
      尚有第二級毒品安非他命一小包（含袋重０．１５公克）
      扣案，已足以佐證被告自白之真實性，原審逕以被告尿液
      既經檢驗結果呈陰性反應，即認定其自白不具真實性而駁
      回將被告送勒戒處所觀察、勒戒之聲請，顯有未洽。爰依
      法提起抗告，請將原裁定撤銷，更為適當合法之裁定云云
      。
二、原裁定以：被告甲○○於警詢及偵查中固坦承自民國（下同
    ）九十四年十一月三十日起至九十四年十二月八日止，連續
    在臺南市○○路○段一七一巷九十二弄九十號住處等處，以
    燒烤之方式，施用第二級毒品安非他命多次，惟被告為警查
    獲時所採集之尿液，經送長榮大學以酵素免疫分析法檢驗結
    果，安非他命類及鴉片類均成陰性反應，有該大學九十四年
    十二月二十日、九十五年一月十日檢驗報告及送驗尿液及年
    籍對照表各一紙在卷可稽，難認被告確有聲請意旨所指施用
    安非他命之犯行。至被告為警查獲當時，查扣到之白粉一小
    包，經警局以試劑初步檢驗結果，雖為安非他命，惟此僅能
    證明被告持有毒品，尚難據此即謂被告有施用毒品可依法送
    觀察勒戒。雖本件另扣有吸食器一個，惟該吸食器有可能係
    被告預備供日後吸食之用，亦不足以佐證被告確於聲請書所
    載之時間、地點有施用安非他命之行為。本件被告雖然自白
    施用安非他命，惟其驗尿報告既經檢驗結果呈陰性反應，其
    自白不具真實性，不可採信。在別無其他積極證據足資佐證
    之情形下，難憑被告於警詢及偵查中之自白遽認被告確有施
    用上開毒品之犯行。
三、且按犯罪事實應依證據認定之，無證據不得認定犯罪事實；
    又被告或共犯之自白，不得作為有罪判決之唯一證據，仍應
    調查其他必要之證據，以察其是否與事實相符，刑事訴訟法
    第一百五十四條第二項、第一百五十六條第二項分別定有明
    文。刑事訴訟法據以規定嚴格證明法則，必須具證據能力之
    證明，經合法調查，使法院形成該等證據已足證明被告犯罪
    之確信心證，始能判決被告有罪；為避免過分偏重自白，有
    害於真實發見及人權保障，並規定被告之自白，不得作為有
    罪判決之唯一證據，仍應調查其他必要之證據，以察其是否
    與事實相符。基於上開嚴格證明法則及對自白證明力之限制
    規定，所謂「其他必要之證據」，自亦須具備證據能力，經
    合法調查，且其證明力之程度，非謂自白為主要證據，其證
    明力當然較為強大，其他必要之證據為次要或補充性之證據
    ，證明力當然較為薄弱，而應依其他必要證據之質量，與自
    白相互印證，綜合判斷，足以確信自白犯罪事實之真實性，
    始足當之。大法官會議釋字第五八二號解釋參照。
四、經查：抗告人認被告吸食安非他命乙情，無非以被告於警詢
    及偵查中之自白為依據，佐以扣得第二級毒品安非他命一小
    包，然被告甲○○之尿液經檢驗結果，依前所述，既為陰性
    報告，自無法證明被告確有施用第二級毒品安非他命。縱被
    告自白自九十四年十一月三十日起至九十四年十二月八日止
    連續以燒烤方式施用安非他命多次，然因被告甲○○所採集
    之尿液經檢測結果並無吸食第二級毒品安非他命之反應，則
    被告自白是否真實即有存疑。且毒品案件認定有無施用者，
    多以行政院衛生署核可之檢驗機關之尿液檢測報告結果為準
    ，是尿液檢驗報告可謂客觀公正之書證，其證據力自為可信
    。本件被告尿液檢測成陰性反應，應認被告並無施用安非他
    命之行為，自無再觀察、勒戒之必要，原裁定以被告之自白
    仍不具真實性，在別無其他積極證據足資佐證之情形下，難
    認被告確有施用安非他命之犯行，因而駁回抗告人觀察、勒
    戒之聲請，於法並無不當，抗告人猶執上開陳詞，指摘原裁
    定不當，為無理由，應予駁回。
據上論斷，應依刑事訴訟法第四百十二條，裁定如主文。
中    華    民    國    95    年    5     月    4     日
                  刑事第四庭    審判長法  官  吳志誠
                                      法  官  陳珍如
                                      法  官  林勝木
以上正本證明與原本無異。
不得再抗告。
                                      書記官  吳秋賢
中    華    民    國    95    年    5     月    4     日


司法院資訊處製作；財團法人民間司法改革基金會備份。
